臺灣新竹地方法院刑事判決
110年度金訴字第201號
公  訴  人  臺灣新竹地方檢察署檢察官
被      告  廖弘智




上列被告因違反洗錢防制法等案件，經檢察官提起公訴 （110年
度偵字第2887、2888號），被告於本院準備程序時為有罪之陳述
，經本院合議庭裁定由受命法官適用簡式審判程序，判決如下：
     
    主  文
廖弘智犯三人以上共同詐欺取財罪，共拾捌罪，各處有期徒刑壹
年壹月。應執行有期徒刑參年。
未扣案之犯罪所得新臺幣壹萬肆仟柒佰參拾元沒收，於全部或一
部不能沒收或不宜執行沒收時，追徵其價額。
    理  由
一、廖弘智於民國107年8月11日前某日見網路上刊載徵求領錢工
    作之求職廣告，以通訊軟體微信與對方聯繫後，加入由不詳
    之人所發起、主持，以實施詐術為手段，具有持續性、牟利
    性之詐欺集團犯罪組織（所涉參與犯罪組織部分，業經臺灣
    臺中地方法院109年度金訴字第446號判決在案，故於本案不
    另論其參與犯罪組織部分），擔任提款車手，負責持人頭帳
    戶金融卡提領詐欺贓款，即可獲得提領總額3％之報酬。廖弘
    智與其所屬詐欺集團成員共同意圖為自己不法之所有，基於
    三人以上共同詐欺取財、隱匿或掩飾特定詐欺取財犯罪所得
    之洗錢犯意聯絡，先由不詳詐欺集團機房成員撥打電話予如
    附表所示之人，以附表所示之詐術，致附表所示之人陷於錯
    誤後，再將受騙款項匯款至如附表所示之人頭帳戶內。廖弘
    智則於附表所示時、地，自人頭帳戶提領如附表所示之金額
    ，再轉交予其所屬詐騙集團，以此方式隱匿上開犯罪所得。
    經警據報後循線追查，始查悉上情。
二、案經黃奕綠、劉倢羽、許智安、林妙貞、張方瑜、王慶霞、
    黃子綺、李名凱、蔡妤萱、劉嘉瑜、黃相慈、施昱多、吳書
    瑄、陳曉盈、葛峻宇、許芙靜訴由新竹縣政府警察局竹北分
    局報告臺灣新竹地方檢察署檢察官偵查起訴。
    理  由
壹、程序部分：
    被告廖弘智（下稱被告）所犯刑法第339條之4第1項第2款加
    重詐欺取財罪、洗錢防制法第14條第1項之洗錢罪等罪，均『
    非』死刑、無期徒刑、最輕本刑為3年以上有期徒刑之罪，或
    高等法院管轄第一審之案件，被告於本院準備程序進行中，
    就被訴事實為有罪之陳述，經告以簡式審判程序之旨，並聽
    取檢察官及被告之意見後，經合議庭評議後認合於刑事訴訟
    法第273條之1第1項之規定，裁定由受命法官進行簡式審判
    程序。又依刑事訴訟法第273條之2、同法第159條第2項規定
    ，簡式審判程序不適用傳聞法則有關限制證據能力之相關規
    定，附予敘明。
貳、實體部分
一、上開犯罪事實，業據被告於警詢、偵訊（14297號偵卷第5至
    8頁、13531號偵卷第5至8頁、第170至171頁）、本院準備程
    序、簡式審判程序坦承在案（本院卷一第59至63頁、第65至
    72頁），核與告訴人黃奕綠、劉倢羽、許智安、林妙貞、張
    方瑜、王慶霞、黃子綺、李名凱、蔡妤萱、劉嘉瑜、黃相慈
    、施昱多、吳書瑄、陳曉盈、葛峻宇、許芙靜、被害人楊碩
    恩、謝沛芩於警詢時之指述（13531號偵卷第19至28頁、第3
    3至43頁、14297號偵卷第9至32頁）相符，並有自動櫃員機
    監視錄影畫面翻拍照片（13531號偵卷第47至51頁、14297號
    偵卷33至37頁）、受理各類案件紀錄表、受理刑事案件報案
    三聯單、內政部警政署反詐騙諮詢專線紀錄表、受理詐騙帳
    戶通報警示簡便格式表、金融機構聯防機制通報單、165專
    線協請金融機構暫行圈存疑似詐欺款項通報單（13531號偵
    卷第90至122頁、第128至156頁、14297號偵卷第54至87頁）
    、中國信託商業銀行帳號000-000000000000號帳戶、台新銀
    行帳號000-00000000000000號帳戶、台新銀行帳號000-0000
    0000000000號帳戶、台新銀行帳號000-00000000000000號帳
    戶、中華郵政帳號000-00000000000000號帳戶、元大商業銀
    行帳號000-00000000000000號帳戶、中國信託商業銀行帳號
    000-000000000000號帳戶、玉山銀行帳號000-000000000000
    0號帳戶、玉山銀行帳號000-0000000000000號帳戶、台灣銀
    行000-000000000000號帳戶之歷史交易明細、自動櫃員機交
    易明細表等足資佐證（14297號偵卷第104至112頁、第52頁
    、第113頁、第53頁、第51頁、13531號偵卷第60頁、第78至
    89頁、第58頁、第57頁、第75至76頁），足認被告上開任意
    性之自白與事實相符，堪以採信。綜上，本案事證明確，被
    告犯行洵堪認定，應依法論科。
二、論罪科刑：
（一）核被告所為，均係犯刑法第339條之4第1項第2款之三人以
      上共同詐欺取財罪、違反洗錢防制法第2條第1款規定，而
      應依同法第14條第1項處罰之洗錢罪。
（二）被告就詐欺取財罪及洗錢罪與詐欺集團其他成員間，具犯
      意聯絡與行為分擔，均為共同正犯。
（三）被告以一行為觸犯加重詐欺取財罪及洗錢罪2罪名，依想
      像競合規定，應從一重論以加重詐欺取財罪。　
（四）被告就附表所載多次領取同一被害人款項之行為，雖前後
      有數次取款行為，然觀其行為過程，係於密接時、地，分
      次提領，就同一被害人而言，各屬侵害同一被害人之財產
      法益，各行為之獨立性甚為薄弱，依一般社會通念難以強
      行分開，在刑法評價上，應視為數個舉動之接續施行，應
      各論以接續犯之一罪。又被告所為附表所示之18次犯行間
      ，分別侵害不同被害人之獨立財產監督權，顯係犯意各別
      ，行為互殊，應予分論併罰。
（五）爰審酌被告年輕力盛，不思以正當方法賺取所需，竟參與
      多人組成之詐騙組織，由其他不詳成員以各種說詞騙取民
      眾信任進而利用，手段惡質，造成人際間之信賴瓦解，影
      響社會交易秩序，被害人損失非輕，念被告始終坦承犯行
      不諱，犯罪後態度尚可，於本案係擔任取款車手之分工程
      度，其為高職畢業，未婚，無子女，案發時由集團租屋供
      其居住，除擔任車手外沒有其他工作（見本院卷一第69頁
      ）之智識、生活狀況，暨其犯罪之動機、目的、手段、於
      本案所擔任之犯罪角色及參與程度、詐騙金額及犯罪所得
      多寡等一切情狀，分別量處如主文所示之刑暨定應執行之
      刑。
三、沒收：
（一）按犯罪所得，屬於犯罪行為人者，沒收之；前二項之沒收
      ，於全部或一部不能沒收或不宜執行沒收時，追徵其價額
      ；刑法第38 條之1第1項、第3項分別定有明文。次按共同
      犯罪行為人之組織分工及不法所得，未必相同，彼此間犯
      罪所得之分配懸殊，其分配較少甚或未受分配之人，如仍
      應就全部犯罪所得負連帶沒收之責，超過其個人所得之剝
      奪，無異代替其他犯罪參與者承擔刑罰，顯失公平，因共
      犯連帶沒收與罪刑相當原則相齟齬，故共同犯罪所得之物
      之沒收，應就各人分得之數為之，亦即沒收或追徵應就各
      人所實際分得者為之（最高法院104 年度第13次、第14次
      刑庭會議決議意旨參照）。 　　
（二）查被告於本件犯罪，約定取得報酬為提領金額之百分之3 
      ，107年8月17日領款部分有取得報酬，107年8月20日領款
      的部分則未取得報酬等情，據被告供承在卷（見14297號
      偵卷第7頁、13531號偵卷第7頁反面、第170頁、本院卷一
      第69頁） ，是本院依附表所示計算被告107年8月17日提
      領款項之總額為新臺幣（下同）491,000元（不含跨行手
      續費部分），被告犯罪所得為上開金額百分之3即14,730
      元，雖未扣案，仍應依刑法第38條之1第1項規定宣告沒收
      ，並依同條第3 項規定，諭知於全部或一部不能沒收或不
      宜執行沒收時，追徵其價額。
據上論斷，應依刑事訴訟法第273條之1第1項、第299條第1項前
段，洗錢防制法第14條第1項，刑法第11條前段、第28條、第339
條之4第1項第2款、第55條前段、第51條第5款、第38條之1第1項
前段、第3項，刑法施行法第1條之1第1項，判決如主文。
本案經檢察官翁貫育提起公訴，檢察官黃嘉慧到庭執行職務。
中　　華　　民　　國　　110 　年　　11　　月　　11　　日
                  刑事第六庭    法  官  黃美盈
以上正本證明與原本無異。
如不服本判決應於收受本判決後20日內向本院提出上訴書狀，上
訴書狀應敘述具體理由。上訴書狀未敘述上訴理由者，應於上訴
期間屆滿後20日內補提理由書狀於本院（均須按他造當事人之人
數附繕本）「切勿逕送上級法院」。
告訴人或被害人如對於本判決不服者，應具備理由請求檢察官上
訴，其上訴期間之計算係以檢察官收受判決正本之日期為準。
中　　華　　民　　國　　110 　年　　11　　月　　11　　日
　　　　　　　　　　　　　     書記官  陳采薇  　　　　　　　　　　　　　　　　
附錄論罪科刑法條：
洗錢防制法第14條第1項
有第二條各款所列洗錢行為者，處 7 年以下有期徒刑，併科新
臺幣5百萬元以下罰金。

刑法第339條之4第1項第2款
犯第 339 條詐欺罪而有下列情形之一者，處 1 年以上 7 年以
下有期徒刑，得併科 1 百萬元以下罰金：
二、三人以上共同犯之。　　　　
　　
附表：
人頭帳戶：000-000000000000       被害人 受騙方式 匯款時間 匯款金額 提領時間 提領金額 提領地點 黃奕綠 （提出告訴） 於107年8月17日20時6分，在新北市板橋區接獲詐騙集團成員以電話佯稱被害人於雅虎購物網站網購時，因內部人員重複下單，須辦理取消交易；嗣又有詐騙集團成員佯稱為農會人員來電，要求配合將帳戶內款項匯入詐騙集團成員指定帳戶，黃奕綠即配合為右列之匯款行為 107年8月17日20時55分  新臺幣(下同)8,999元 107年8月17日19時31分 29,000元 統一超商光揚門市 劉倢羽 （提出告訴） 於107年8月17日20時15分，在桃園市接獲詐騙集團以電話佯稱被害人在臉書賣場WC For Ladies購物時，誤將買家身分慎定惟賣家，需傳真業務予郵局配合更改；嗣又有詐騙集團成員佯稱為郵局人員來電，並要求依指示操作ATM，劉倢羽即配合為右列之匯款行為 107年8月17日21時21分  16,912元 107年8月17日19時39分 30,000元 統一超商沐庭門市 楊碩恩  於107年8月17日18時35分，在桃園市中壢區接獲詐騙集團以電話佯稱被害人在奇摩網路購物平台之會員資料設定錯誤，需配合詐騙集團成員指示至ATM前操作以還原錯誤資料，楊碩恩即配合為右列之匯款行為 107年8月17日19時17分  29,123元 107年8月17日19時49分 18,000元 萊爾富超商北冠店   107年8月17日19時32分  30,000元 107年8月17日20時58分 8,000元 中國信託竹北分行   107年8月17日19時41分  17,953元 107年8月17日21時10分 900元 遠東商銀竹北分行     107年8月17日21時25分 17,000元 遠東商銀竹北分行 人頭帳戶：000-00000000000000       許智安 （提出告訴） 於107年8月17日16時16分，在桃園市楊梅區接獲詐騙集團來電，佯稱被害人購買惡魔手機殼，因個人資料遭設定為盤商，有遭重複扣款之虞，需協助設定並通知銀行處理；嗣又有詐騙集團成員佯稱為上海銀行人員，並指示要求配合操作ATM，許智安即配合為右列之匯款行為 107年8月17日19時41分  29,930元 107年8月17日19時56分 20,000元 華南銀行竹北分行     107年8月17日19時57分 9,000元 華南銀行竹北分行 人頭帳戶：000-00000000000000       許智安 （提出告訴） 同前 107年8月17日17時40分 29,930元 107年8月17日17時57分 20,000元 國泰世華銀行竹北分行   107年8月17日18時5分 29,985元 107年8月17日17時57分 9,000元 國泰世華銀行竹北分行   107年8月17日18時30分 49,985元 107年8月17日18時9分 20,000元 國泰世華銀行竹北分行   107年8月17日19時35分 29,930元 107年8月17日18時9分 10,000元 國泰世華銀行竹北分行     107年8月17日18時34分 50,000元 全家超商東元門市     107年8月17日19時40分 20,000元 統一超商沐庭門市     107年8月17日19時51分 10,000元 華南銀行竹北分行 人頭帳戶：000-00000000000000       林妙貞 （提出告訴） 於107年8月17日21時20分，在臺南市新市區接獲詐騙集團來電，佯稱被害人先前購買嘉德鳳梨酥，因錯誤設定分期付款須取消，需協助銀行人員處理；嗣又有詐騙集團成員佯稱為華南銀行人員，並指示要求配合操作ATM，林妙真即配合為右列之匯款行為 107年8月17日22時23分 29,912元 107年8月17日22時49分 20,000元 國泰世華銀行竹北分行   107年8月17日22時26分 17,017元 107年8月17日22時50分 20,000元 國泰世華銀行竹北分行   107年8月17日22時33分 49,912元      107年8月17日22時36分 49,912元    人頭帳戶：000-00000000000000       張方瑜 （提出告訴） 於107年8月17日22時20分，在新北市新店區接獲詐騙集團來電，佯稱被害人先前購買NINIS服飾個資外洩，名下帳戶會遭扣款，詢問是否取消交易，並洽由郵局人員處理；嗣又有詐騙集團成員佯稱為郵局人員，並指示要求配合操作ATM，張方瑜即配合為右列之匯款行為 107年8月17日22時38分  29,985元 107年8月17日22時45分 20,005元 （其中5元為跨行手續費）  國泰世華銀行竹北分行   107年8月17日23時29分 29,985元 107年8月17日22時45分 10,005元 （其中5元為跨行手續費）  國泰世華銀行竹北分行   107年8月18日0時2分 29,985元 107年8月17日23時5分 20,005元 （其中5元為跨行手續費）  土地銀行竹北分行   107年8月18日0時16分 29,985元 107年8月17日23時6分 10,005元 （其中5元為跨行手續費）  土地銀行竹北分行     107年8月17日23時35分 20,005元 （其中5元為跨行手續費）  遠東商銀竹北分行 王慶霞 （提出告訴） 於107年8月17日20時46分，在彰化縣接獲詐騙集團來電，佯稱被害人誤被設定為雅虎超級商城樂購網站之經銷商，名下帳戶會遭每月扣款，表示將洽由郵局人員辦理取消；嗣又有詐騙集團成員佯稱為郵局人員，並指示要求配合操作ATM，王慶霞即配合為右列之匯款行為 107年8月17日23時4分  29,985元 107年8月17日23時35分 10,005元 （其中5元為跨行手續費）  遠東商銀竹北分行   107年8月18日0時3分 29,985元 107年8月17日23時56分 105元 （其中5元為跨行手續費）  永豐銀行竹北光明分行     107年8月18日0時5分 30,000元 中華郵政竹北光明郵局     107年8月18日0時6分 30,000元 中華郵政竹北光明郵局     107年8月18日0時22分 20,005元 （其中5元為跨行手續費）  臺灣企銀竹北分行     107年8月18日0時23分 10,005元 （其中5元為跨行手續費）  臺灣企銀竹北分行 人頭帳號：000-00000000000000       黃子綺 （提出告訴） 於107年8月20日17時16分在臺北市信義區接獲詐騙集團來電，佯稱被害人在「首爾妹」網站之訂單處理錯誤故會連續繳費8個月，須洽由郵局人員解除；嗣又有詐騙集團成員佯稱為郵局人員，並指示要求配合操作ATM，黃子綺即配合為右列之匯款行為 107年8月20日17時51分 12,123元 107年8月20日17時39分 20,000元 土地銀行湖口分行 李名凱 （提出告訴） 於107年8月20日17時15分在高雄市三民區接獲詐騙集團來電，佯稱被害人奇摩商城網站購買之白色休閒鞋條碼遭誤貼為批發商專用，須辦理解除，並指示要求配合操作ATM，李名凱即配合為右列之匯款行為 107年8月20日18時17分 15,125元 107年8月20日17時40分 10,000元 土地銀行湖口分行   107年8月20日18時20分 2,202元 107年8月20日18時6分 12,000元 土地銀行湖口分行 蔡妤萱 （提出告訴） 於107年8月20日17時許在新北市中和區接獲詐騙集團來電，佯稱被害人誤被升級為「首爾妹」網站之會員，須洽由銀行人員辦理取消；嗣又有詐騙集團成員佯稱為聯邦銀行人員，並指示要求配合操作ATM，蔡妤萱即配合為右列之匯款行為 107年8月20日17時33分 29,985元 107年8月20日18時13分 20,000元 中華郵政湖口郵局     107年8月20日18時14分 10,000元 中華郵政湖口郵局     107年8月20日18時27分 20,000元 渣打商銀湖口分行     107年8月20日18時28分 20,000元 渣打商銀湖口分行     107年8月20日18時29分 7,000元 渣打商銀湖口分行 人頭帳號：000-000000000000       劉嘉瑜 （提出告訴） 於107年8月20日18時許在新北市淡水區接獲詐騙集團來電，佯稱被害人誤以批發價收受奇摩網站賣家所出售之商品多達12件，須取消交易，表示將洽由銀行人員辦理取消；嗣又有詐騙集團成員佯稱為玉山銀行人員，並指示要求配合操作ATM，劉嘉瑜即配合為右列之匯款行為 107年8月20日18時52分 9,085元 107年8月20日18時42分 30,000元 統一超商醫湖門市 黃相慈 （提出告訴） 於107年8月20日17時47分在高雄市苓雅區接獲詐騙集團來電，佯稱被害人誤設分期付款，須取消交易，表示將洽由銀行人員辦理取消；嗣又有詐騙集團成員佯稱為郵局人員，並指示要求配合操作ATM，黃相慈即配合為右列之匯款行為 107年8月20日18時44分 29,989元 107年8月20日18時51分 71,000元 統一超商湖口門市 施昱多 （提出告訴） 於107年8月20日18時9分在臺北市內湖區接獲詐騙集團來電，佯稱被害人誤被升級為「首爾妹」網站之會員，須洽由郵局人員辦理取消；嗣又有詐騙集團成員佯稱為郵局人員，並指示要求配合操作ATM，施昱多即配合為右列之匯款行為 107年8月20日18時44分 11,234元 107年8月20日19時1分 9,000元 中華郵政湖口郵局 人頭帳號：000-0000000000000       吳書瑄 （提出告訴） 於107年8月20日19時22分，在新北市汐止區接獲詐騙集團來電，佯稱被害人在「首爾妹」網站誤被設定分期付款，須洽由銀行人員辦理取消；嗣又有詐騙集團成員佯稱為第一銀行人員，並指示要求配合操作ATM，吳書瑄即配合為右列之匯款行為 107年8月20日20時15分 6,085元 107年8月20日19時12分 20,005元 （其中5元為跨行手續費）  臺灣企銀湖口分行 施昱多 （提出告訴） 同前 107年8月20日18時58分 29,999元 107年8月20日19時13分 20,005元 （其中5元為跨行手續費）  臺灣企銀湖口分行 陳曉盈 （提出告訴） 於107年8月20日18時許，在高雄市路竹區接獲詐騙集團來電，佯稱被害人誤被升級為「首爾妹」網站之超級會員，須洽由郵局人員辦理取消；嗣又有詐騙集團成員佯稱為郵局人員，並指示要求配合操作ATM，陳曉盈即配合為右列之匯款行為 107年8月20日19時29分 29,989元 107年8月20日19時15分 20,005元 （其中5元為跨行手續費）  土地銀行湖口分行   107年8月20日19時42分 29,989元 107年8月20日19時36分 20,005元 （其中5元為跨行手續費）  中華郵政湖口郵局 葛峻宇 （提出告訴） 於107年8月20日18時20分，在臺中市神岡區接獲詐騙集團來電，佯稱被害人在「Hito本舖」網站誤被設定為VIP會員，須洽由郵局人員辦理取消；嗣又有詐騙集團成員佯稱為郵局人員，並指示要求配合操作ATM，葛峻宇即配合為右列之匯款行為 107年8月20日20時2分 6,985元 107年8月20日19時37分 9,005元 （其中5元為跨行手續費）  中華郵政湖口郵局     107年8月20日19時50分 20,005元 （其中5元為跨行手續費）  中華郵政湖口德盛郵局     107年8月20日19時51分 10,005元 （其中5元為跨行手續費）  中華郵政湖口德盛郵局     107年8月20日20時8分 7,005元 （其中5元為跨行手續費）  中華郵政湖口德盛郵局     107年8月20日20時21分 6,005元 （其中5元為跨行手續費）  萊爾富超商竹縣竹麟店 人頭帳號：000-0000000000000       謝沛芩  於107年8月20日20時52分，在桃園市蘆竹區接獲詐騙集團來電，佯稱被害人在「首爾妹」網站重複下單，須洽由銀行客服辦理取消；嗣又有詐騙集團成員佯稱為郵局人員，並指示要求配合操作ATM，謝沛芩即配合為右列之匯款行為 107年8月20日21時26分 29,985元 107年8月20時20時22分 20,000元 萊爾富超商竹縣竹麟店     107年8月20時20時26分 9,000元 渣打商銀湖口分行     107年8月20時20時30分 20,000元 渣打商銀湖口分行     107年8月20時20時30分 20,000元 渣打商銀湖口分行     107年8月20時20時36分 16,000元 中華郵政湖口郵局 人頭帳號：000-000000000000       許芙靜 （提出告訴） 於107年8月20日19時22分，在新北市中和區接獲詐騙集團來電，佯稱被害人誤被升級為「首爾妹」網站之超級會員，須洽由合作金庫人員辦理取消；嗣又有詐騙集團成員佯稱為合作金庫人員，並指示要求配合操作ATM，許芙靜即配合為右列之匯款行為 107年8月20日20時20分 29,989元 107年8月20時20時52分 20,005元 （其中5元為跨行手續費）  中華郵政湖口德盛郵局 陳曉盈 （提出告訴） 同前 107年8月20日20時20分 29,989元 107年8月20時20時53分 20,005元 （其中5元為跨行手續費）  中華郵政湖口德盛郵局   107年8月20日20時27分 29,985元 107年8月20時20時55分 20,005元 （其中5元為跨行手續費）  全家超商湖口大功店     107年8月20時20時56分 20,005元 （其中5元為跨行手續費）  全家超商湖口大功店     107年8月20日20時57分 9,005元 （其中5元為跨行手續費）  全家超商湖口大功店